臺灣桃園地方法院民事判決　　　　　　 109年度訴字第2539號
原　　　　告　鄭淑珍
被　　　　告　王○　
兼法定代理人　王○賢
　　　　　　　姜○萍
被　　　　告　許○鈞
兼法定代理人　林○雯
　　　　　　　許○良
上　 一　 人
訴 訟代理 人　林○雯
上列當事人間請求侵權行為損害賠償事件，於民國110年9月13日
言詞辯論終結，本院判決如下：
    主  文
被告王○、王○賢及姜○萍應連帶給付原告新臺幣貳萬元。
被告王○及許○鈞應連帶給付原告新臺幣貳萬壹仟玖佰伍拾元。
被告王○、王○賢及姜○萍應連帶給付原告新臺幣貳萬壹仟玖佰
伍拾元。
被告許○鈞、許○良及林○雯應連帶給付原告新臺幣貳萬壹仟玖
佰伍拾元。
前三項所命給付，如任一被告已為給付，其餘被告於該給付範圍
內免除給付義務。
原告其餘之訴駁回。
訴訟費用由被告王○、王○賢、姜○萍連帶負擔百分之四，由被
告連帶負擔百分之四，餘由原告負擔。
本判決第一項得假執行；但被告王○、王○賢及姜○萍如以新臺
幣貳萬元為原告預供擔保，得免為假執行。
本判決第二至四項得假執行；但被告如以新臺幣貳萬壹仟玖佰伍
拾元為原告預供擔保，得免為假執行。
原告其餘假執行之聲請駁回。
    事實及理由
一、按宣傳品、出版品、廣播、電視、網際網路或其他媒體對下
    列兒童及少年不得報導或記載其姓名或其他足以識別身分之
    資訊：為刑事案件、少年保護事件之當事人或被害人；行政
    機關及司法機關所製作必須公開之文書，除有其他法律特別
    規定之情形外，亦不得揭露足以識別前項兒童及少年身分之
    資訊，兒童及少年福利與權益保障法第69條第1項第4款、第
    2項定有明文。查本件被告王○、許○鈞於本件侵權行為發
    生時均為少年，且為少年保護事件之當事人，依前開規定，
    本判決不得揭露足以辨識王○、許○鈞身分之資訊，爰遮隱
    足以辨識人別之身分資訊。又因一般人由法定代理人之身分
    資訊亦可得知其子女之身分資訊，爰將其等法定代理人即本
    件其餘被告之姓名、住址亦加以部分遮隱，以避免直接揭露
    ，合先敘明。
二、原告主張：王○、許○鈞於民國109年3月10日晚間9時20分
    許，在桃園市蘆竹區ＯＯＯ街ＯＯＯＯＯＯ社區（下稱系爭
    社區）地下室玩手機時擋住伊行進動線，伊請王○、許○鈞
    讓路未獲置理，許○鈞竟稱「路我家的，怎樣」「我沒看路
    怎樣」，王○則以「操你媽雞掰」、「幹您娘哩雞掰」、「
    垃圾」、「乞丐家族」、「吃屎」等語（下合稱系爭言詞）
    辱罵伊且作勢打伊。嗣王○持磚塊與許○鈞尾隨伊至家門口
    ，王○並拿磚塊欲砸伊，伊乃以租屋處鐵門格擋，房東即訴
    外人詹秋梅所有之鐵門因此遭砸壞，伊已受讓詹秋梅之損害
    賠償請求權。隔日伊又自系爭社區住戶處聽聞王○、許○鈞
    揚言做掉伊，致伊莫名恐慌而罹患憂鬱症。伊因王○、許○
    鈞上開行為，受有鐵門修復費新臺幣（下同）19,500元、醫
    療費1,200 元及慰撫金50萬元等損害，應由王○、許○鈞連
    帶賠償，另被告王○賢、姜○萍為王○之法定代理人，被告
    許○良、林○雯則為許○鈞之法定代理人，應各與王○、許
    ○鈞負連帶賠償責任，爰依民法第184 條第1 項前段、第
    185 條第1 項、第187 條第1 項前段規定，提起本件訴訟。
    訴之聲明：㈠王○、許○鈞應連帶給付原告520,700 元；㈡
    王○、王○賢、姜○萍應連帶給付原告520,700 元；㈢許○
    鈞、許○良、林○雯應連帶給付原告520,700 元；㈣前開第
    ㈠至㈢項如任一被告已為給付，其餘被告於該給付範圍內免
    除給付義務；㈤願供擔保請准予宣告假執行。
三、被告則以：王○、許○鈞於109年3月10日晚間，與系爭社區
    其他少年即訴外人林○成等人相偕在社區地下室洗衣間門口
    牆邊玩線上遊戲，原告離開洗衣間室時不滿王○、許○鈞與
    其他少年蹲坐地上，除故意徒手打林○成頭部及辱罵「無家
    可歸」外，又故意推撞許○鈞並不斷辱罵，許○鈞欲上前與
    原告理論，但見原告手中把玩1把折疊刀而作罷。王○因聽
    聞原告之辱罵聲，並經許○鈞告知原告手持折疊刀一事，一
    時無法控制情緒而對原告辱罵「幹你娘」，原告竟持折疊刀
    向王○揮舞，並以「你有病怎不去看醫生」等語激怒王○。
    王○、許○鈞因不堪遭原告辱罵與持刀械挑釁，方由王○撿
    拾磚塊與許○鈞前往原告家中，王○敲打原告家門時，原告
    突以不明液體潑灑王○，王○不及思索才將磚塊擲出等語，
    資為抗辯。答辯聲明：原告之訴駁回；如受不利判決，願供
    擔保請准宣告免為假執行。
四、原告主張其於上開時地遭王○以系爭言詞辱罵乙節，業據王
    ○於本院少年法庭訊問時自承【見本院109年度少調字第528
    號卷（下稱少調卷）第106頁】；原告主張王○嗣持磚塊與
    許○鈞至其家門口，朝其住處鐵門丟擲磚塊，致鐵門遭砸損
    等情，則有現場照片及監視器錄影畫面截圖可考（見本院卷
    第23、25、92頁），且王○及許○鈞於本院少年法庭訊問時
    亦均已坦承（見少調卷第138至139頁），上開事實堪信屬實
    。另查，原告主張許○鈞對其稱「路我家的，怎樣」「我沒
    看路怎樣」等語縱屬實，亦難認有何不法侵害原告權利之情
    形。至原告主張王○辱罵系爭言詞時曾作勢打人，及其聽聞
    王○及許○鈞揚言將其做掉等情，則迄未舉證以實其說，原
    告此部分主張尚非可信。
五、按因故意或過失，不法侵害他人之權利者，負損害賠償責任
    ；數人共同不法侵害他人之權利者，連帶負損害賠償責任；
    無行為能力人或限制行為能力人，不法侵害他人之權利者，
    以行為時有識別能力為限，與其法定代理人連帶負損害賠償
    責任；不法侵害他人之身體、健康、名譽、自由、信用、隱
    私、貞操，或不法侵害其他人格法益而情節重大者，被害人
    雖非財產上之損害，亦得請求賠償相當之金額；不法毀損他
    人之物者，被害人得請求賠償其物因毀損所減少之價額，民
    法第184條第1項前段、第185條第1項前段、第187條第1項前
    段、第195條第1項前段、第196條分別定有明文。王○以系
    爭言語辱罵原告，以及王○持磚塊與許○鈞前往原告住處，
    朝其住處鐵門丟擲磚塊，致鐵門遭砸損等情，已如前述，王
    ○、許○鈞上開侵害行為已不法侵害原告權利，而王○賢及
    姜○萍為王○之法定代理人，許○良及林○雯為許○鈞之法
    定代理人乙節，有戶籍資料可考（見個資卷），原告依侵權
    行為法則請求被告負損害賠償責任，自屬有據。茲將原告各
    項請求認定如下：
  ㈠鐵門修復費部分：
    1.原告主張其租屋處鐵門遭毀損，更換所需費用為19,500元
      ，其已自詹秋梅處受讓侵權行為損害賠償債權等情，有估
      價單及債權讓與同意書可考（見本院卷第31、179頁），
      堪信屬實。惟依民法第196條請求賠償物被毀損所減少之
      價額，得以修復費用為估定之標準，但以必要者為限，例
      如：修理材料以新品換舊品，應予折舊（最高法院77年度
      第9次民事庭會議決議參照）。經查，觀諸上開估價單僅
      記載「20090白鐵ST網格門」及金額，並未列有工資，
      自應認19,500元全為零件費用，另依行政院所頒固定資產
      耐用年數表及固定資產折舊率之規定，房屋附屬設備之給
      水、排水、煤氣、電氣、自動門設備及其他等項目之耐用
      年為10年，逾10年之零件折舊總合不得超過該資產原價10
      分之9（即逾10年僅得請求零件價額10分之1），原告自承
      其租屋處鐵門已裝設使用逾10年（見本卷第198頁），故
      原告僅得請求修復費1,950元（19,50010)，逾此範圍之
      請求，為無理由。
    2.而數人共同不法侵害他人之權利者，對於被害人所受損害
      ，所以應負連帶賠償責任，係因數人之行為共同構成違法
      行為之原因或條件，因而發生同一損害，具有行為關連共
      同性之故。民事上之共同侵權行為，並不以共同侵權行為
      人在主觀上有犯意聯絡為必要，如在客觀上數人之不法行
      為，均為其所生損害之共同原因，即所謂行為關連共同，
      已足以成立共同侵權行為（最高法院85年度台上字第139
      號判決要旨參照）。又民事共同侵權行為，只須各行為人
      之行為合併主要侵權行為後，同為損害發生之原因，且各
      行為與損害結果間有相當因果關係為已足，與刑事之共犯
      關係不同，即民事共同侵權行為人間是否有共同謀意，並
      非所問（最高法院104年度台上字第1994號判決意旨參照
      ）。查原告住處鐵門雖係遭王○持磚塊砸損，惟許○鈞自
      承前往原告住處前曾提醒王○準備東西保護自己，亦知悉
      王○已撿拾磚塊欲前往原告住處，仍與王○共同搭電梯前
      往原告所住樓層，更幫忙按住電梯開門鍵等候王○，堪認
      許○鈞之行為與原告住處鐵門受損之結果有相當因果關係
      ，則原告請求被告連帶賠償1,950元，即屬有據。
  ㈡醫療費部分：
    原告雖主張其因聽聞王○、許○鈞揚言將其做掉，致莫名恐
    慌而罹患憂鬱症，支出醫療費1,200元云云，並提出診斷證
    明書及收據為證（見本院卷第29、33至49頁）。但查，原告
    迄未證明王○、許○鈞曾揚言對其不利乙節，已如前述，且
    觀諸診斷證明書記載「個案自述因鄰居干擾造成失眠情緒困
    擾」等語，可見診斷證明書之內容僅係原告之自述，尚難逕
    認原告支出上開醫療費與王○、許○鈞之侵權行為具有相當
    因果關係，是原告請求被告賠償醫療費1,200元，不應准許
    。
  ㈢慰撫金部分：
    1.按慰撫金之賠償其核給之標準固與財產上損害之計算不同
      ，然非不可斟酌雙方身分資力與加害程度，及其他各種情
      形核定相當之數額（最高法院51年台上字第223號判例參
      照）。查原告為高職畢業，擔任家管；王○為學生；王○
      賢為專科畢業，曾任職於航空公司；姜○萍為碩士畢業，
      於醫院擔任主管；許○鈞為學生；許○良為高職畢業，擔
      任小貨車司機；林○雯為高職畢業，於百貨公司擔任銷售
      員等情，業經兩造陳明在卷（見本院卷第198頁）。另查
      ，兩造之收入、所得狀況，亦有稅務電子閘門財產所得調
      件明細表可參（考量兩造隱私，不予詳述，見個資卷）。
    2.再查，依兩造陳述可知，原告與王○、許○鈞間係因系爭
      社區公共空間通道之使用問題而發生爭執，雙方各有不理
      性之舉動及言語。另被告抗辯原告曾在住處以不明液體潑
      灑王○乙節，業經王○於本院少年法庭訊問時陳明（見少
      調卷第108頁），核與王○在原告住處外曾有以手遮擋並
      側頭閃避之動作，及進電梯後以手擦拭臉部等舉動相符（
      見本院卷91、2頁），堪認被告抗辯王○係遭不明液體潑
      灑後才丟出磚塊等情非虛。至被告雖提出監視器錄影畫面
      截圖（見本院卷第88、89頁）抗辯原告持折疊刀挑釁云云
      ，然依上開截圖所示，原告手中所持為深色物品，與王○
      於警詢時所稱「刀子是亮的」等語（見少調卷第7頁）不
      符，但與原告提出之梳子顏色相近（見少調卷第71頁），
      自無法排除原告斯時所持物品即為該把梳子之可能，是被
      告此部分抗辯，尚非可採。
    3.王○以系爭言詞辱罵原告部分：
      ⑴查王○於上開時地以系爭言詞辱罵原告乙節，已如前述
        ，稽諸其辱罵之內容依社會一般通念，有貶損他人人格
        之意涵，且此部分侵權行為地點為不特定人得共見共聞
        之系爭社區公共空間，自已侵害原告之名譽。本院審酌
        王○與原告發生衝突之原因，及兩造上開身分、社會地
        位、資力，暨原告所受精神痛苦程度等情狀，認原告請
        求王○、王○賢及姜○萍連帶賠償此部分之慰撫金以2
        萬元為適當。
      ⑵另查，上開侵害原告名譽權之行為既為王○所為，且原
        告迄未證明許○鈞與王○就此有犯意聯絡，或許○鈞有
        何具行為關連共同性之不法行為，難認許○鈞為共同侵
        權行為人。是原告請求許○鈞、許○良及林○雯應就王
        ○之辱罵行為負連帶賠償責任，為無理由。
    4.王○持磚塊砸向原告住處鐵門部分：
      查王○將磚塊砸向原告住處鐵門時，原告係隔著該鐵門與
      王○相望乙節，兩造並未爭執，可見王○砸磚塊之行為已
      足使原告心生畏怖，致侵害原告之自由權，且許○鈞明知
      王○攜帶磚塊欲找原告理論，仍與王○同往原告住處樓層
      並按住電梯開門鍵等候王○等情，前已敘及，許○鈞自屬
      侵害原告自由權之共同侵權行為人。是原告請求被告就此
      負連帶賠償責任，於法有據。本院審酌原告與王○、許○
      鈞發生爭執之原因，及原告先以不明液體潑灑王○之舉，
      兼衡兩造上開身分、社會地位、資力，暨原告所受精神痛
      苦程度等情狀，認原告請求被告連帶賠償此部分之慰撫金
      以2萬元為適當。
  ㈣從而，原告請求請求王○、王○賢、姜○萍應連帶賠償慰撫
    金2萬元，及王○、許○鈞或王○、王○賢、姜○萍或許○
    鈞、許○良、林○雯應連帶賠償鐵門修復費及慰撫金共21,9
    50元，為有理由，應予准許；逾此範圍之請求為無理由，不
    應准許。
六、綜上所述，原告依侵權行為法律關係，請求王○、王○賢、
    姜○萍應連帶給付原告2萬元，及王○、許○鈞或王○、王
    ○賢、姜○萍或許○鈞、許○良、林○雯應連帶給付原告21
    ,950元，為有理由，應予准許；逾此範圍之請求為無理由，
    不應准許。另因法律並無規定王○賢、姜○萍與許○良、林
    ○雯間應連帶負損害賠償責任，其等間應屬不真正連帶債務
    ，但因被告就上開21,950元各應對原告負全部給付之義務，
    如其中一人已為給付，他被告即應同免對原告給付之責任，
    應諭知任一被告已為給付者，其餘被告就其履行之範圍內同
    免給付予原告之義務，以符不真正連帶債務之本旨。又本件
    所命給付未逾50萬元，爰依民事訴訟法第389條第1項第5款
    規定，就原告勝訴部分依職權宣告假執行，並依被告聲請，
    酌定相當擔保金額宣告被告預供擔保後得免為假執行。至原
    告敗訴部分，其假執行之聲請已失所附麗，應予駁回。
七、本件事證已臻明確，兩造其餘之攻擊或防禦方法及所用之證
    據資料，經本院斟酌後，認均不足以影響本判決之結果，爰
    不逐一論列，附此敘明。
八、據上論結，原告之訴為一部有理由、一部無理由，依民事訴
    訟法第79條、第85條第1項後段、第2項、第389條第1項第5
    款、第392條第2項，判決如主文。
中    華    民    國   110    年    10    月    18    日
                    民事第一庭    法  官  魏于傑
以上正本證明與原本無異。
如對本判決上訴，須於判決送達後二十日內向本院提出上訴狀。
如委任律師提起上訴者，應一併繳納上訴審裁判費。
                                  書記官  魏里安
中    華    民    國   110    年    10    月    18    日